【裁判字號】    98,上易,178
【裁判日期】    981231
【裁判案由】    竊盜
【裁判全文】
臺灣高等法院花蓮分院刑事判決         98年度上易字第178號
上  訴  人  臺灣臺東地方法院檢察署檢察官
被      告  丙○○
                    現於臺灣臺東監獄執行中
被      告  乙○○
                    現於臺灣臺東監獄執行中
上列上訴人因被告等竊盜案件，不服臺灣臺東地方法院98年度易
字第32號，中華民國98年11月10日第一審判決（起訴案號：臺灣
臺東地方法院檢察署97年度偵字第665 號），提起上訴，本院判
決如下：
    主  文
上訴駁回。
    理  由
一、按依刑事訴訟法第350條、第361條、第362條、第367條規定
    ，不服地方法院之第一審判決而上訴者，須提出上訴書狀，
    並應敘述具體理由，為上訴必備之程式；其所提出之上訴書
    狀並未敘述上訴理由，或僅曾以言詞陳述上訴理由者，均應
    於上訴期間屆滿後20日內補提理由書於第一審法院。第一審
    法院經形式審查，認逾期未補提上訴理由者，應定期間先命
    補正；逾期未補正者，為上訴不合法律上之程式，應以裁定
    駁回。倘已提出上訴理由，但所提非屬具體理由者，則由第
    二審法院以上訴不合法律上之程式，判決駁回。而所謂具體
    理由，必係依據卷內既有訴訟資料或提出新事證，指摘或表
    明第一審判決有何採證認事、用法或量刑等足以影響判決本
    旨之不當或違法，而構成應予撤銷之具體事由，始克當之（
    例如：依憑證據法則具體指出所採證據何以不具證據能力，
    或依憑卷證資料，明確指出所為證據證明力之判斷如何違背
    經驗、論理法則）；倘僅泛言原判決認定事實錯誤、違背法
    令、量刑失之過重或輕縱，而未依上揭意旨指出具體事由，
    或形式上雖已指出具體事由，然該事由縱使屬實，亦不足以
    認為原判決有何不當或違法者（例如：對不具有調查必要性
    之證據，法院未依聲請調查亦未說明理由，或援用證據不當
    ，但除去該證據仍應為同一事實之認定），皆難謂係具體理
    由，俾與第二審上訴制度在請求第二審法院撤銷、變更第一
    審不當或違法之判決，以實現個案救濟之立法目的相契合，
    並節制濫行上訴（最高法院著有97年度台上字第892 號判決
    可參）。
二、本案檢察官不服原審判決提起上訴，認為原審判決認事尚嫌
    未洽，難認允當，爰依法上訴請求撤銷改判，其上訴理由略
    以：
（一）原審認定被告第1次及第2次作案時點，顯與被告於警詢、
      偵訊中之供述及證人甲○○於警詢之證述不符，復未審酌
      證人賴文平與甲○○於原審之證言，即認定被告前後2 次
      所搬取之財物為國耀營造有限公司所有，在本案基礎事實
      之認定上已有違誤。且原審先認為被告所搬取之財物為國
      耀營造有限公司所有，復又認為係證人甲○○或賴文平所
      有，前後論理矛盾，顯而易見。
（二）證人甲○○於原審實已表明須待「若將來我無法還錢」之
      條件成就，始考慮「就用我所有的鷹架扣掉讓渡給賴文平
      後剩餘的鷹架來抵債」之方式抵償對江東霖之債務，與原
      審認定證人甲○○證稱：「…同意江東霖把剩餘之2 千組
      鷹架拿去變賣抵債等語」相差甚遠，嚴重曲解證人甲○○
      之真意。又證人莊元龍之證述，與證人江東霖表明僅請被
      告乙○○找鷹架買主，而非請乙○○直接去甲○○放置鷹
      架的地方載鷹架，並直接賣掉等語相歧異，原審認為證人
      莊元龍之證詞值得採信，並就證人江東霖對是否知悉被告
      乙○○欲搬運、出賣鷹架一事避重就輕，難以採信，自有
      謬誤。
（三）原審推論被告乙○○大可循前例向證人江東霖要求報酬，
      無須雇用被告丙○○，私下隱密進行，豈有先告知江東霖
      之理，與證人江東霖一再表示僅請乙○○找鷹架之買主，
      且未約定報酬等語相左，其論理基礎實乏依據。
（四）被告被查獲主因之一係被告丙○○於97年2月2日，致電王
      志宏表明欲再出賣第2 批鷹架，而為警循線查獲，顯見被
      告2人於案發後未久，即欲再出脫第2批鷹架，或有免遭查
      獲考量，原審未審酌此情，實嫌率斷。
四、經查：
（一）按取捨證據與認定事實乃事實審法院職權之行使，對證據
      取捨及認定事實所為之判斷倘不違反一般經驗法則與論理
      法則，即難指其違背法令。次按刑法上之竊盜罪，係主觀
      上須具有意圖為自己或第三人不法之所有之竊盜意圖，客
      觀上將他人所有或管理占有下之物乘人不知而移至其他處
      所，進而將之據為己有或銷贓處分為犯罪構成要件。而客
      觀上是否有被害財產權之移動，外觀顯而易見，但主觀上
      是否有不法所有之竊盜意圖，隱藏於行為者內心之中，固
      不易直接判定，惟不難從被害者與行為人之關係，行為人
      之素行、身分、地位，是否有管理事務之職責、權限及財
      產權物體移動之原因、事實，是否造成被害者財產上實質
      損害等客觀具體情狀一一檢視詳審細究而判斷之。查原審
      依調查證據所得及全辯論意旨認：依證人王志宏、蘇麗英
      於警詢時之證述，與被告乙○○、丙○○所述相互對照，
      難以認定被告有於起訴書所載時間竊取被害人甲○○財物
      ，復依證人莊元龍、江東霖、甲○○於原審審理時所證述
      之詞，甲○○確有同意將約2 千組鷹架交由江東霖處理，
      江東霖亦有授權被告乙○○處理上開鷹架買賣事宜，難以
      為認定被告有罪之心證。上訴人於原審所舉其他事證，亦
      無法「具體」證明被告有如上訴人起訴書所載之竊盜犯行
      ，是以經綜合調查證據之結果，認上訴人所提之上開證據
      ，尚未能確切證明被告之犯行，並分別於判決中析論指駁
      綦詳（見原判決理由欄五(一)至(五)），從形式上觀察，即無
      判決理由不備及認定事實未依證據之違法情形存在。
（二）上訴意旨雖以：原審認定被告前後2 次作案時間及所搬取
      之財物為國耀營造有限公司所有之基礎事實之認定有所違
      誤等語。惟上訴人前揭上訴意旨縱屬實，至多僅能證明被
      告有於起訴書所指時間搬取鷹架之事實，尚無得認定被告
      有於起訴書所載之時、地，竊取被害人甲○○所有財物之
      犯行，此部業經原審理由內詳加說明。況上訴人於上訴理
      由中所指證人甲○○於警詢時之證詞，係被告第2 次搬取
      鷹架之情形，實與被告第1 次搬取鷹架之事實無涉，所舉
      證人賴文平、甲○○於原審證詞，亦非具體積極事證佐認
      被告係竊取被害人甲○○之財物，實不應就此認為原審存
      有推理之謬誤。
（三）上訴意旨再以：證人甲○○於原審實無證稱同意江東霖將
      剩餘2 千組鷹架變賣抵債，僅表明若將來無法還錢始考慮
      用其所有剩餘鷹架抵債。證人莊元龍之證詞亦經證人江東
      霖所否認。原審推論證人江東霖是否知悉被告搬運鷹架之
      論證有誤云云。惟原判決已於理由欄五(三)中既已論敘江東
      霖確有授權被告乙○○處理鷹架買賣事宜，自不能以證人
      甲○○之證述，證人莊元龍及江東霖之證詞有所差異，資
      為被告有罪心證之認定。況甲○○有無同意江東霖將剩餘
      2 千組鷹架變賣抵償，僅屬甲○○與江東霖間債權債務關
      係之問題，與江東霖客觀上有無使被告乙○○相信其就2
      千組鷹架具有處分權無涉，證人江東霖既於原審證述甲○○已授權其可處理部分鷹架，並帶被告乙○○至現場，告
      以欲處理之鷹架為何（見原審卷第194、496頁），則證人
      莊元龍所證即非無據，且被告先後2 次前往搬運鷹架時，
      亦未經甲○○所雇用之現場員工阻攔等情，益徵被告陳稱
      係經江東霖授權處理剩餘鷹架，並相信其具有支配管理權
      等語屬實。
（四）上訴意旨復以：原審推論被告乙○○可循前例向江東霖要
      求報酬，其論理基礎缺乏依據，雖非完全無據，惟亦無法
      依此使本院對被告竊盜犯行形成確信不疑之心證，上訴理
      由復指原審未審酌被告於案發不久，即欲再出脫本案第2
      批鷹架，或有免遭查獲之考量云云，亦顯屬其主觀推測之
      詞，尚無足取，故原審因認上訴人即檢察官對於起訴被告
      竊盜罪所提證據，仍有合理之懷疑存在，尚未達於可確信
      其真實之程度者，在該合理懷疑尚未剔除前，自不能為有
      罪之認定，而為被告無罪之諭知尚無違誤，應予維持原判
      決。
五、從而，本案公訴意旨，既無法舉證使法院得以合理確信被告
    2 人有竊盜之犯行，則原審依被告不自證己罪之相關判例意
    旨，而為被告無罪之判決，核無違反證據法則、經驗法則及
    論理法則，從形式上觀察，原審判決就此部分尚無不當或違
    法之情形存在。上訴意旨並未進一步舉證，僅認原審在採證
    及認定事實上有誤，自難認符合首揭之上訴具體理由，本件
    上訴不合法定上訴程式，應予駁回，並不經言詞辯論為之。
六、至於原判決理由欄五(二)部分雖將甲○○因積欠賴文平及江東
    霖債務，誤載為江東霖因積欠賴文平及江東霖債務，然此之
    錯誤於本件基本犯罪事實及原審判決之主旨尚不生影響，本
    院逕予更正，不為撤銷，併此敘明。
七、依刑事訴訟法第367前段、第372條，判決如主文。
中    華    民    國    98    年    12    月    31    日
                    刑事庭審判長法  官  謝志揚
                                法  官  林慶煙
                                法  官  劉雪惠
以上正本證明與原本無異。
本件不得上訴。
中    華    民    國    98    年    12    月    31    日
                                書記官  李德霞


司法院資訊處製作；財團法人民間司法改革基金會備份。
